【裁判字號】    89,訴,4959
【裁判日期】    901212
【裁判案由】    給付貨款
【裁判全文】
臺灣臺北地方法院民事判決  八十九年度訴字第四九五九號
    原      告  亞欣食品有限公司
    法定代理人  甲○○
    訴訟代理人  丙○○
    被      告  三媛企業有限公司
    法定代理人  乙○○
右當事人間請求給付貨款事件，本院判決如左：
    主    文
被告應給付原告新台幣伍拾陸萬玖仟玖佰伍拾捌元，及自民國八十九年九月十四日起
至清償日止，按年息百分之五計算之利息。
訴訟費用由被告負擔。
本判決於原告以新台幣壹拾玖萬元供擔保後，得假執行；但被告如於假執行程序實施
前，以新台幣伍拾陸萬玖仟玖佰伍拾捌元為原告預供擔保後，得免為假執行。
    事    實
甲、原告方面：
一、聲明：（一）如主文第一項所示。（二）願供擔保以代釋明，請准宣告假執行。
二、陳述：被告於民國八十九年二月十二日向原告訂購梅胚一批（訂單編號：000
    0000號），約定總價款為八十一萬七千四百九十四元。被告交付定金二十四
    萬七千五百三十六元後，餘款五十六萬九千九百五十八元迨交貨後，兩造約定由
    被告簽發為期一個月之支票交付與明和食品工業股份有限公司。詎原告依約交貨
    後，被告竟未依約履行，爰依買賣契約之法律關係，訴請被告給付買賣價金五十
    六萬九千九百五十八元，及自支付命令送達被告之翌日（即八十九年九月十四日
    ）起至清償日止，按年息百分之五計算之利息。
三、證據：提出訂購單、匯票付款申請書、營業人銷貨退回進貨退出或折讓證明單、
    被告公司變更登記事項卡、中華人民共和國出入境檢驗檢疫出境貨物通關單、九
    十年二月二十一日傳真、發貨明細表、九十年三月六日工作報告傳真、財團法人
    海峽交流基金會（九０）核字第０四四０九０號證明書、台灣區蜜餞工業同業公
    會九十年七月二十二日九十台區蜜總字第０二九號函等件為證。
乙、被告方面：
一、聲明：（一）原告之訴及假執行聲請均駁回。（二）如受不利之判決，願供擔保
    請准宣告免為假執行。
二、陳述：
（一）本件原告為大陸地區法人，依據台灣地區與大陸地區人民關係條例（以下簡稱
      兩岸人民關係條例）第七十條規定，原告提起本件訴訟前，應先得主管機關許
      可，其訴訟能力要件未具備。
（二）依據系爭訂購單上記載，買賣標的為「雙L鹽梅胚」、「L鹽梅胚」、「雙L淡
      梅胚」、「淡梅肉」等四種，其中「雙L」指特大粒，「L」指大粒之梅胚，所
      謂之「雙L」其中大小為一張名片上可放二粒。另訂購單議定事項有手寫加註
      「雙」及L不應有參差（大小不一）或尼龍繩、樹枝．．．等什物，且第四點
      亦約定：「如有不符交易約定情事發生，則就買方未付清之貨款，買方得不經
      通知逕拒絕給付。」，因原告所送交之梅胚，經拆箱檢視後，其顆粒甚小，未
      達約定大小且經檢查後，竟有大量果核、動物屍體等硬物雜物，不僅使實際可
      用數量減少，更會造成衛生問題，對消費者造成損害，故原告並未依約定給付
      買賣標的物，顯有違反雙方契約之情事。
（三）原告將貨物交運時，應以適當方式包裝，避免運送過程中損壞，但原告所使用
      紙箱厚度甚薄，不堪堆疊，致疊放入貨櫃後，下層紙箱遭壓損，致箱內貨物受
      長程重壓而有大量毀損情形。被告為保存該批貨物，尚自費購買較厚之紙箱更
      換，原告並未就貨物為妥善包裝，亦有違反買賣契約中對標的物之注意義務。
（四）原告交付不符規格之貨物，及包裝不良致貨物毀損等違約情形，被告於八十九
      年四月十二日在美國收受貨物後，即於次日及同年五月一日以傳真信函告知原
      告上情，並要求退貨，其後又分別於同年五月二十二日、同年月二十九日、同
      年七月十九日分別以存證信函催告原告，原告均置之不理，故本件應是原告違
      約，被告自得依訂購單議定事項第四點約定，拒絕給付本件貨款。
三、證據：提出訂購單、貨物照片、紙箱照片、八十九年四月十四日及同年月十七日
    傳真信函、台北郵局八十九年五月二十二日第八一六０號存證信函、台北仁愛路
    （24支）郵局第五五二號存證信函、八十八年六月二十二日傳真信函、中華人民
    共和國海關出口貨物報關單、出境貨物通關單、裝箱單等件為證。
    理    由
一、按大陸地區之法人、團體或其他機構，其權利能力及行為能力，依該地區之規定
    ，兩岸人民關係條例第四十六條第二項定有明文。經查，本件原告係於八十二年
    八月二十三日於大陸地區廣東省潮州市，依據大陸地區法律所合法成立之公司，
    具有法人資格之情，業經原告提出財團法人海峽交流基金會（九０）核字第０四
    四０九０號證明書所驗證之原告具有法人資格公證書為憑，則依據上開規定，原
    告既是在大陸地區合法成立之公司，具有法人資格，自有權利能力至明。準此，
    原告具有權利能力，依法提起本件訴訟，其當已具有訴訟能力，是被告抗辯：其
    未具有訴訟能力云云，顯有誤會，合先陳明。
二、又按台灣地區人民與大陸地區人民間之民事事件，除本條例另有規定外，適用台
    灣地區之法律，兩岸人民關係條例第四十一條第一項亦有規定。經查，本件原告
    起訴主張被告積欠其買賣價金五十六萬九千九百五十八元，爰依買賣契約之法律
    關係，提起本件訴訟等情，有卷附之起訴狀足參，是本件兩造間因買賣契約所生
    之爭執，揆諸上開條文規定，本件自應適用我國法律相關規定，併予敘明。
三、原告起訴主張：被告於八十九年二月十二日向原告訂購梅胚一批（訂單編號：0
    000000號），約定總價款為八十一萬七千四百九十四元。被告於訂約時曾
    交付定金二十四萬七千五百三十六元後，餘款五十六萬九千九百五十八元約定交
    貨後再行給付。詎原告依約交貨後，被告竟未依約履行，爰依買賣契約之法律關
    係，訴請被告給付買賣價金五十六萬九千九百五十八元，及自支付命令送達被告
    之翌日（即八十九年九月十四日）起至清償日止，按年息百分之五計算之利息等
    語。
四、被告則以：原告所交付之貨品與訂購單約定不符，且原告並未就貨物為妥善包裝
    ，亦有違反買賣契約中對標的物之注意義務，被告於八十九年四月十二日在美國
    收受貨物後，即於次日及同年五月一日以傳真信函告知原告上情，並要求退貨，
    其後又分別於同年五月二十二日、同年月二十九日、同年七月十九日分別以存證
    信函催告原告，原告均置之不理，故本件應是原告違約，被告自得依訂購單議定
    事項第四點約定，拒絕給付本件貨款云云，資為抗辯。
五、經查，原告主張被告於八十九年二月十二日向其訂購梅胚一批（訂單編號：00
    00000號），約定總價款為八十一萬七千四百九十四元。被告於訂約時交付
    定金二十四萬七千五百三十六元，餘款五十六萬九千九百五十八元尚未給付之事
    實，業據提出訂購單、匯票付款申請書、營業人銷貨退回進貨退出或折讓證明單
    等件為證，並為被告所不爭執，此部分之事實，堪採信為真。
六、惟被告辯稱：原告所交付之貨品與訂購單約定不符，且原告並未就貨物為妥善包
    裝，亦有違反買賣契約中對標的物之注意義務，依據訂購單第四點約定，得拒絕
    付款云云。是本件應審究者為：原告所交付之貨物是否有瑕疵？被告是否從速依
    通常程序檢查後於發現物之瑕疵後，已於相當時間通知原告？茲分別論述如下：
（一）按買賣標的物之利益及危險，自交付時起，均由買受人承受負擔，但契約另有
      訂定者，不在此限，民法第三百七十條定有明文。經查，原告主張：兩造於八
      十九年二月十二日簽訂系爭訂購單（訂單編號：0000000號），原約定
      交貨日期為同年月二十五日，嗣後因系爭貨物為「梅胚」（為食品）來不及曬
      乾，原告通知被告後，兩造同意延長交貨日期至同年三月十四日，並約定交貨
      地點為「汕頭港」，而原告業已依約於同年三月十四日將系爭買賣標的物運至
      汕頭港，交付與被告所指定之運送人之情，業據原告提出訂購單、九十年二月
      二十一日傳真、發貨明細表、九十年三月六日工作報告傳真、中華人民共和國
      出入境檢驗檢疫出境貨物通聯單等件為證，並為被告所不爭執（見本院九十年
      十一月二十八日言詞辯論筆錄），此部分之事實，足以採信為真。
（二）次按買受人應按物之性質，依通常程序從速檢查其所受領之物，如發見有應由
      出賣人負擔保責任之瑕疵時，應即通知出賣人。出賣人怠於為前項之通知者，
      除依通常之檢查不能發見之瑕疵外，視為承認其所受領之物，民法第三百五十
      六條第一項、第二項分別定有明文。且按，買受人對於由他地送到之物，主張
      有瑕疵，不願受領者，如出賣人於受領地無代理人，買受人有暫為保管之責；
      前項情形，如買受人不即依相當方法證明其瑕疵之存者，推定於受領時為無瑕
      疵，同法第三百五十八條亦有明文。經查，本件兩造約定交貨地點為「汕頭港
      」，由原告工廠出貨至汕頭港，將系爭買賣標的物交付與被告所指定之運送人
      後，再由被告之運送人將系爭買賣標的物送至美國之情，亦為兩造所不爭執，
      並有兩造所提出之中華人民共和國出入境檢驗檢疫出境貨物通關單為證，準此
      ，被告自應於收受系爭買賣標的物後，從速檢查買賣標的物是否有瑕疵。查，
      被告雖自陳系爭買賣標的物於八十九年三月十四日交貨至汕頭港，惟辯稱：於
      同年四月十二日始運送至美國由伊收受，並旋即於同年四月十四日、同年月十
      七日分別通知原告該買賣標的物與訂購單之約定不符，且就該貨物未為妥善之
      包裝造成貨物毀損云云，並據提出訂購單、貨物照片、紙箱照片、八十九年四
      月十四日及同年月十七日傳真信函、台北郵局八十九年五月二十二日第八一六
      ０號存證信函、台北仁愛路（24支）郵局第五五二號存證信函等件為證，然原
      告主張被告於收領系爭買賣標的物時並未抗辯有瑕疵，直至付款時，始抗辯物
      有瑕疵等語。按當事人主張有利於己之事實者，就其事實有舉證之責任，民事
      訴訟法第二百七十七條前段定有明文，經查，被告對於系爭買賣標的物於八十
      九年四月十二日始到達美國之情，並未舉證以實其說，則伊於八十九年四十四
      日始以傳真信函通知原告交付之物與訂購單之約定不符及物有瑕疵云云，是否
      已從速檢查，並已於相當期間通知出賣人，即非無疑。況被告對於該買賣標的
      物經運送人送至美國港口時，並未拒絕受領之情，亦不爭執，此有卷附之被告
      九十年五月二十三日答辯狀足憑，揆諸上揭規定，被告既已受領系爭買賣標的
      物，依據民法第三百五十八條第二項規定，推定系爭買賣標的物於被告受領時
      為無瑕疵，則被告抗辯：系爭買賣標的與訂購單約定不符且物有瑕疵云云，參
      照舉證責任分配原則，自應由被告就原告依約交付之系爭買賣標的物與訂購單
      約定不符，有瑕疵部分負舉證責任，但被告就此部分，雖提出貨物照片為證，
      然為原告所否認，而其亦無法舉證證明之，自難採信。又被告辯稱：原告未妥
      善包裝系爭買賣標的物，造成系爭買賣標的物毀損云云，固據提出紙箱照片為
      證，依照片所示，固有紙箱壓損之情形，惟該貨物紙箱毀損之情形係如何造成
      （例如：紙箱規格不符或紙箱厚度不足，亦或是疊放貨物不當等過程均有可能
      造成紙箱壓損之情形），亦無法自該照片得知，而被告就此紙箱壓損之事由亦
      無法提出其他證據以實其說，是被告抗辯：原告未妥善包裝系爭買賣標的物云
      云，亦難採信。
（三）綜上所述，原告既已依約交付系爭買賣標的物與被告，則被告自應就原告交付
      之買賣標的物與訂購單約定不符，及物有瑕疵，或原告未妥善包裝造成壓損等
      情，負舉證責任。然被告就上情，均未舉證證明之，則被告抗辯：原告所交付
      之貨品與訂購單約定不符，且原告並未就貨物為妥善包裝，亦有違反買賣契約
      中對標的物之注意義務，被告自得依訂購單議定事項第四點約定，拒絕給付本
      件貨款云云，不足採信。
七、從而，原告依據訂購單規定，本於買賣契約之法律關係，訴請被告給付貨款五十
    六萬九千九百五十八元，及自支付命令送達被告之翌日（即八十九年九月十四日
    ）起至清償日止，按年息百分之五計算之法定遲延利息，於法有據，應予准許。
八、兩造陳明願供擔保請為宣告假執行或免為假執行，經核均與規定相符，爰分別酌
    定相當之擔保金額予以宣告。
九、因本案事證已臻明確，兩造其餘主張陳述及所提之證據，均與本件判決結果不生
    影響，自毋庸再予審酌，附此敘明。
十、結論：本件原告之訴為有理由，依民事訴訟法第七十八條、第三百九十條第二項
    、第三百九十二條，判決如主文。
中      華      民      國    九十      年      十二    月     十二     日
                               民事第三庭法      官  楊絮雲
右為正本係照原本作成
如對本判決上訴，須於判決送達後廿日內向本院提出上訴狀
中      華      民      國    九十      年      十二    月     十三     日
~B法院書記官  莊滿美


司法院資訊處製作；財團法人民間司法改革基金會備份。
